【裁判字號】    90,易緝,74
【裁判日期】    901113
【裁判案由】    贓物
【裁判全文】
臺灣臺南地方法院刑事判決                            九十年度易緝字第七四號
    公  訴  人  臺灣台南地方法院檢察署檢察官
    被      告  丙○○
右列被告因贓物案件，經檢察官提起公訴（八十七年度營偵字第五八三號），本院判
決如左：
    主  文
丙○○無罪。
    理  由
一、公訴意旨如起訴書所載（如附件）。
二、按犯罪事實應依證據認定之，無證據不得推定其犯罪事實；又不能證明被告犯罪
    者，應諭知無罪之判決，刑事訴訟法第一百五十四條、第三百零一條第一項分別
    定有明文。次按犯罪事實之認定，應憑真實之證據，倘證據是否真實尚欠明確，
    自難以擬制推測之方法，為其判斷之基礎；而認定犯罪事實之證據係指足以認定
    被告確有犯罪行為之積極證據而言，該項證據自須適合於被告犯罪事實之認定，
    始得採為斷罪資料；又認定犯罪事實所憑之證據，固不以直接證據為限，間接證
    據亦應包括在內，惟採用間接證據時，尤須基於該證據在直接關係上所可證明之
    他項事實，本於事理之作用足以證明待證事實者，方為合法，不得徒憑主觀上之
    推想，將一般經驗上有利被告之其他合理情況逕予排除；再訴訟上證明之證據資
    料，須於通常一般之人均不致有所懷疑，而得確信其為真實之程度者，始得據為
    有罪之認定，倘其證明尚未達到此一程度，而有合理之懷疑存在，復無其他調查
    途徑可循，根據「罪證有疑，利於被告」之證據法則，即無從為被告有罪之確信
    ，法院即應為無罪之判決，最高法院分別著有五十三年臺上字第六五六號、二十
    九年上字第三一○五號、三十二年上字第六七號、七十六年臺上字第四九八六號
    判例可資參照。
三、本件檢察官認被告涉有上開收受贓物罪嫌，無非係以被告於警、偵訊之自白，及
    被害人甲○○、證人乙○○之指述及贓物認領單等資為依據。
四、訊據被告固坦承於前揭時地向丁○○借用系爭機車一事，惟堅詞否認有何收受贓
    物犯行，並供稱：伊不知是贓車，本來是要向乙○○借機車，後來機車是由丁○○出借，並於乙○○住處交付等語。
五、經查：
（一）按刑法第三十四章關於贓物罪之規定，係針對行為人故意收受、搬運、寄藏、
      故買或牙保贓物而在事後助成他人財產犯罪目的之惡性予以處罰，並非藉此課
      予一般人民以協助追查贓物之責；故贓物罪責之成立與否，實須綜合被告取得
      系爭機車之客觀情況為全盤之觀察，以取決於能否積極證明被告有此犯罪故意
      。又行為人於收受物品時，對於是否認識該物品為贓物，本屬內心之事實，此
      等主觀狀態存在於行為人本身，除非行為人自白此一犯罪主觀構成要件，否則
      於訴訟上欲探究行為人有無此種贓物之主觀認識，類皆以情況證據為認定該主
      觀犯意之證據方法，且「訴訟法之證明及認定之事實，乃歷史之證明及推論，
      與自然科學上之實驗證明不同，後者得以實驗求證完全一致或符合，然訴訟法
      上之證明及事實認定，以推論高度之蓋然性，其推論所得之概括認定，須通常
      之人皆可確信為真實。」始可（最高法院八十四年度台上字第五一二九號判決
      意旨參照）。蓋刑事被告本不負自證無罪之義務，倘無確證被告故為收受贓物
      犯意之積極事證果然存在，即不得遽而揣認被告如何具贓物之認識。
（二）系爭機車係被害人甲○○於八十五年九月五日八時許，在高雄縣鳳山市○○路
      二三九巷二六號前失竊一節，業據被害人於警訊時指述綦詳，並有贓物暫行發
      還認領保管單影本一紙在卷可稽，固得認系爭機車係失竊之贓物無訛。
（三）又被告於警訊及偵審中均僅承認「該引擎號碼ＦＧ一六七三○六號三洋牌重型
      機車，是我向友人丁○○所借，所以我在使用，前後騎用十餘次」、「他將車
      騎到大寮鄉一位叫林仔（乙○○）住處，我過去騎的」、「是我向丁○○借的
      」，故其於警訊、偵訊中均未曾供稱伊明知向丁○○借用之機車為贓車。另證
      人乙○○於偵查中證稱：「丁○○有牽車去給我，寄放在我那裡一天，他說車
      子是要給丙○○騎用，丙○○有去牽車子」等語，是據被告及證人上開供述情
      節，尚難推認被告即具贓物之認識；況持有贓物之可能原因，在通常社會生活
      經驗上原不限於向人收受，或係善意受讓果無其他必要之積極證據，自不得徒
      憑主觀推測任意臆斷其一而排除其他有利或不利被告之可能，致違刑事訴訟發
      見真實之基本裁判立場。從而被告曾經持有本案贓物，於其是否確有檢察官所
      指收受贓物犯行之判斷尚乏證據上之必要關連性，自無從率以認定其有贓物犯
      行。
（四）參以證人乙○○於本院審理時證稱：「丙○○他說要借機車，丁○○把車子放
      在我那邊鑰匙交給我之後，丙○○過來，我把鑰匙給他，他就把機車騎走了」
      等語、證人丁○○證稱：「那天被告說要向我借車，那台車子是被丟在工廠牆
      壁，工廠的人叫我回收，我修理了五、六千元，那部車不是偷的，被告說要向
      我借車，我才拿那台車借他，這台車只是在大寮回收的，是車禍的事故車，並
      沒有懸掛車牌」等語，既出借人丁○○證述出借之車輛並非贓車，足證被告當
      無贓物之認識。
六、此外復查無其他積極證據足資證明被告確有檢察官所指之犯行，既不能證明被告
    犯罪，揆諸前開判例意旨，依法應為無罪判決之諭知。
據上論斷，應依刑事訴訟法第三百零一條第一項，判決如主文。
中    華    民    國      九十        年      十一      月      十三  日
                                  臺灣臺南地方法院刑事第三庭
                                          法  官  蔡 奇 秀
右正本證明與原本無異。
如不服本判決，應於判決送達後十日內，向本院提出上訴狀。
                                          書記官  尹 之  玲
中    華    民    國      九十        年      十一      月      十四  日


司法院資訊處製作；財團法人民間司法改革基金會備份。
